【裁判字號】    99,台上,1406
【裁判日期】    990311
【裁判案由】    違反毒品危害防制條例
【裁判全文】
最高法院刑事判決            九十九年度台上字第一四０六號
上  訴  人  台灣高等法院檢察署檢察官
被      告  甲○○
上列上訴人因被告違反毒品危害防制條例案件，不服台灣高等法
院中華民國九十九年一月五日第二審判決（九十八年度上訴字第
六八六號，起訴案號：國防部北部地方軍事法院檢察署九十六年
度毒偵字第一一七號），提起上訴，本院判決如下：
    主  文
原判決撤銷，發回台灣高等法院。
    理  由
本件原判決認定詹志群經綽號「妹仔」之人介紹結識被告甲○○
（綽號小江），因而知悉被告有第三級毒品愷他命之供應門路，
詹志群之朋友李世豐素有施用愷他命之習慣，於民國九十六年一
月間，李世豐亟思施用愷他命解癮，囑詹志群代其以00000
00000號行動電話撥打被告使用之0000000000號
電話（係被告胞弟江彥霖申辦給被告使用），表示欲以新台幣（
下同）五百元購買愷他命一包，被告明知愷他命係毒品危害防制
條例所明定列管之第三級毒品，不得非法持有、販賣，竟基於營
利犯意，與詹志群相約於基隆市○○路三八七號「OK便利商店」
前會面，詹志群、李世豐即與被告先後到達，李世豐交付五百元
囑由詹志群交給被告，被告當場將一包愷他命（毛重約0.6至0.7
公克）交給詹志群，再由詹志群交給李世豐。嗣警員於九十六年
八月四日在基隆市○○路臨檢，查獲甫向他人購入愷他命之李世
豐，依李世豐之供述，始循線查獲等情。因而撤銷第一審之科刑
判決，改判仍論處被告販賣第三級毒品罪刑。固非無見。
惟查：(一)、毒品危害防制條例第十七條第一項規定，犯同條例第
四條至第八條、第十條或第十一條之罪，供出毒品來源，因而查
獲其他正犯或共犯者，減輕或免除其刑。則施用毒品之人如供出
毒品之來源，有可能因而獲邀減輕或免除其刑之寬典，故其陳述
須無瑕疵可指外，且為擔保持有或施用毒品者所稱其所買受毒品
指證之真實性，尤應有足以令人確信其陳述為真實之補強證據，
始能資為論罪之依據。因而，事實審法院必須調查其他證據以為
補強，使其證明力達於一般人均不致有所懷疑而得確信其為真實
之程度，始得據為對他人不利之認定。又關於毒品施用者其所稱
向某人購買毒品之供述，必須補強證據佐證，係指毒品購買者之
供述縱使並無瑕疵，仍須補強證據佐證，以擔保其供述之真實性
，該所謂補強證據，必須與施用毒品者關於相關毒品交易之供述
，具有相當程度之關聯性，且足使一般人對於施用毒品者之供述
無合理之懷疑存在，而得確信其為真實，始足當之。被告自始否
認有販賣愷他命之犯行，證人即被告胞弟江彥霖於國防部北部地
方軍事法院、台灣基隆地方法院檢察署均證稱三次販賣愷他命予
詹志群係其個人所為，與被告無關，被告並不知情等語，其基本
陳述似相一致，與被告之供述似亦相符，原判決竟謂江彥霖之證
言前後矛盾，與被告之供述不相符合（見原判決第六頁第九行以
下），即與卷內證據資料不相適合，有理由矛盾之違失。又原判
決理由欄貳之二之（三）記載「……被告入伍之日為九十六年三
月二十七日，依前揭說明，其省親假係在同年四月八日、九日，
核與證人詹志群及李世豐所證述第二次向被告購買毒品時間係在
四月間某日相符，加以被告於上訴理由狀中亦自承於九十六年四
月間某日至少有在不知情下幫江彥霖送過一次毒品，辯護人所辯
被告在軍隊裡不能出來，並不可採……」等語，所引據被告於九
十六年三月二十七日入伍服役後，得於同年四月八日、九日之省
親假離開軍營，外出販賣愷他命等事證，似與認定被告於九十六
年「一月」間販賣愷他命一節無何關聯，則原判決似僅依憑李世
豐、詹志群之證言及被告之測謊鑑定報告，資為被告販賣毒品之
證據。然除此等證言與測謊鑑定報告外，李世豐、詹志群究有無
於九十六年一月間以0000000000號電話撥打0000
000000號電話給被告？李世豐是否有施用毒品之習慣？被
告販賣者是否為愷他命？江彥霖證稱0000000000號電
話是伊在用，後來也有交給被告使用等語（見第一審卷第十頁）
，如果無訛，則九十六年一月間該0000000000號電話
究由何人使用？原審未究明有何足以令人確信為真實之證據，足
以補強李世豐二人所謂向被告購買愷他命之陳述與事實相符，即
行判決，自非適法。(二)、刑法上之酌量減輕，必於犯罪另有特殊
之原因與環境等，在客觀上足以引起一般同情，認為即予宣告法
定低度刑期尤嫌過重者，始有其適用。至犯罪情節輕微，僅可為
法定刑內從輕科刑之標準，不得據為酌量減輕之理由。原判決理
由謂：被告販賣愷他命對象僅李世豐一人，僅販賣一次（另一次
九十六年四月之犯行，經以九十八年度軍上字第一四號判處有期
徒刑二年八月確定），交易量及金額不大，與其他販毒集團係大
量販賣毒品並可獲得厚利之情形相較，所生危害尚屬輕微，對他
人及國家社會侵害之程度尚非重大等一切情狀，認被告之犯罪情
節與毒品危害防制條例第四條第三項之法定本刑相較，縱對之科
以最低度法定刑猶嫌過重，在客觀上以一般國民生活經驗法則對
之檢驗，實屬情輕法重，當足引起一般人之同情，顯堪憫恕，依
刑法第五十九條規定酌量減輕其刑等語。似認被告之犯罪情節甚
輕。又謂：被告販賣愷他命予人吸食，不啻誘使購毒者犯罪，因
此衍生犯罪，危害社會治安、國民生活健康，犯後否認犯罪，避
重就輕，態度難謂良好等情，似認被告犯罪情節頗重，其前後論
述互有矛盾。被告販賣對象僅一人，犯罪次數祇一次，犯罪所得
財物微量等，乃犯罪所生之危險或損害，為刑法第五十七條科刑
輕重之標準。且吸毒者祇戕害自身，販毒者則危害社會及他人，
能否認被告犯罪有特殊之原因與環境，在客觀上足以引起情輕法
重之同情，而得適用刑法第五十九條減輕其刑？非無研酌餘地。
上訴意旨指摘原判決不當，非無理由，應認有撤銷發回更審之原
因。
據上論結，應依刑事訴訟法第三百九十七條、第四百零一條，判
決如主文。
中    華    民    國  九十九  年    三    月   十一   日
                      最高法院刑事第十三庭
                          審判長法官  賴  忠  星
                                法官  呂  丹  玉
                                法官  吳      燦
                                法官  蔡  名  曜
                                法官  葉  麗  霞
本件正本證明與原本無異
                                      書  記  官
中    華    民    國  九十九  年    三    月   十六   日
                                                      V

司法院資訊處製作；財團法人民間司法改革基金會備份。
